臺灣高等法院高雄分院刑事判決　　　　93年度交上訴字第65號
上　訴　人　臺灣高雄地方法院檢察署檢察官
上　訴　人
即　被　告　乙○○
　　　　　　　　　　號
上列上訴人因被告公共危險等案件，不服臺灣高雄地方法院93年
度交訴字第118 號中華民國93年11月9 日第一審判決（起訴案號
：臺灣高雄地方法院檢察署93年度偵字第4471號），提起上訴，
本院判決如下：
    主  文
原判決撤銷。
乙○○因過失致人於死，處有期徒刑肆月；又駕駛動力交通工具
肇事，致人於死而逃逸，處有期徒刑捌月，應執行有期徒刑拾壹
月。
    事  實
一、乙○○未考領機車駕駛執照，竟於民國93年2 月13日晚間，
    騎乘車牌號碼ＴＡ3 ─509 號輕型機車後載謝時凱，沿高雄
    縣仁武鄉○○村○○○街（為二線道路且未劃分快慢車道）
    由西向東方向行駛，理應注意無駕駛執照不得駕駛機車，及
    汽車行駛時，駕駛人應注意車前狀況，並隨時採取必要之安
    全措施；而依當時道路交通狀況，係天候晴、夜間有照明、
    直路、柏油路面乾燥無缺陷、無障礙物、視距良好情形，及
    依其智識能力也無不能注意之情事，詎乙○○竟無駕駛執照
    而駕駛機車，沿安樂一街的行車分向線附近行駛，且未注意
    車前狀況並隨時採取必要之安全措施。其於同日晚間8 時48
    分左右，行經安樂一街103 號之前數戶附近時，適有蔡志福
    酒後（肇事後抽血檢測值為296.1mg/dl，經換算結果吐氣酒
    精濃度為每公升1.48毫克）駕駛車牌號碼ＳＺ5 ─686 號輕
    型機車由東向西方向也沿該路行車分向線行駛，並於行經該
    路111 號附近時，因見有貨車停在其前方的路旁（105 號前
    ），因而越過行車分向線，並侵入乙○○之車道沿行車分向
    線附近行駛，乙○○見蔡志福機車迎面而來，依其當時兩車
    之距離間隔及時間，且其機車之右側旁並無其他車輛行駛情
    形，仍得向右為適當閃避，竟疏於注意而未及時向右閃避，
    反向左閃避，致在安樂一街103 號前之行車分向線附近與蔡
    志福所騎機車發生碰撞，蔡志福人、車倒地，受有腦出血之
    傷害。然乙○○見狀竟未留置現場等待警方前往處理，亦未
    協同配合將蔡志福送醫，隨即騎車逃逸，嗣經警調閱社區錄
    影帶並查訪現場目擊者涂彥暉，而循線查獲。蔡志福則經送
    醫急救後，延至93年2 月16日下午4 持45分因顱內出血死亡
    。
二、案經高雄縣政府警察局仁武分局報請臺灣高雄地方法院檢察
    署檢察官偵查起訴。
    理  由
一、被告乙○○於原審及本院審理時對其於右揭時、地無照駕駛
    機車肇事及肇事後逃離現場之犯罪事實坦承不諱。經查：
  (一)證人謝時凱及涂彥暉2 人在警詢及偵訊的陳述，已經被告及
    檢察官在本院審理中同意具有證據能力，本院並斟酌該警詢
    筆錄作成情況，認為適當，及其等在偵查中陳述並無顯有不
    可信情況，故得作為證據。
  (二)本件被害人蔡志福因與被告在上述時間、地點發生車禍而傷
    重不治死亡的事實，已經台灣高雄地方法院檢察署檢察官督
    同檢驗員相驗屬實，製有相驗筆錄、相驗屍體證明書、驗斷
    書在卷可憑（見相驗卷）。
  (三)按未領有駕駛執照者，不得駕車，道路交通管理處罰條例第
    21條第1 項第1 款定有明文；又汽車行駛時，駕駛人應注意
    車前狀況，並隨時採取必要之安全措施，道路交通安全規則
    第94條第3 項定有明文，此為被告所知並應注意事項；而本
    件事故發生時天候晴、夜間有照明、直路、柏油路面乾燥無
    缺陷、無障礙物、視距良好之情形，有道路交通事故調查筆
    錄、道路交通事故現場圖及現場照片17幀附卷為證。本件被
    害人蔡志福，雖有騎乘機車越過行車分向線，並侵入被告的
    車道行為，但經本院勘驗告訴人甲○○所提出的車禍發生現
    場監視器所拍攝錄影光碟片，可見蔡志福侵越過道路分向線
    侵入被告車道時間為當日晚間8 時48分24至25秒間，且在安
    樂一街111 號前，而車禍發生時間則為8 時48分28秒，並在
    安樂一街103 號前行車分向線附近發生，有本院勘驗筆錄及
    其翻拍相片可參（見本院卷第47至48頁、偵查卷第52頁），
    可見蔡志福的機車侵入被告的車道後至車禍發生時間，還有
    數秒的間距及相當距離，蔡志福並非突然侵入被告的車道，
    致被告不及反應甚明；又因車禍發生地點係在安樂一街103
    號前行車分向線附近，而被告所騎乘機車當時也在行駛狀態
    ，可知被告在安樂一街103 號前數戶附近，就可發現蔡志福
    機車侵入其車道，因此，依當時兩車的距離，被告並無不能
    注意及時適當閃避情事存在。又由上述錄影光碟片顯示，在
    被告的行車方向右側，當時並無其他車輛行駛；因此，被告
    發現蔡志福所騎機車迎面而來時，既仍有時間及距離可以向
    右側閃避，卻反向左閃避，致發生本件車禍，被告行為顯有
    過失，可以認定。本件經送請台灣省車輛行車事故覆議鑑定
    委員會覆議結果，也認定蔡志福酒精濃度過量駕駛輕機車，
    駛入來車道為肇事主因，乙○○無照駕駛輕機車，閃避不當
    ，為肇事次因等情，有該會覆議意見書可考，則被告過失行
    為，與被害人之死亡結果間，自具有相當因果關係。至於蔡
    志福雖有酒後（蔡志福肇事後抽血檢測值為29 6.1mg/dl ，
    有長庚紀念醫院臨床病理檢驗報告單可參）駕駛機車，且侵
    入被告車道行為，但對於被告應負的過失罪責任並無影響。
    又本件被告在與蔡志福發生車禍之前，並無侵入蔡志福車道
    行為，已經本院勘驗屬實，公訴人認被告有侵入蔡志福車道
    行為，與事實不符，附此敘明。
  (四)被告肇事後，並未停留於現場協助照護蔡志福，並等候警察
    前來處理，即與謝時凱共同離去等情，業據證人謝時凱、涂
    彥暉於警、偵訊中，證述明確。
  (五)綜上查證，被告之自白核與事實相符，本件事證明確，被告
    犯罪行為可以認定。
二、核被告乙○○所為，係犯刑法第276 條第1 項之過失致人於
    死罪、第185 條之4 之肇事逃逸罪。又被告係無駕駛執照而
    駕駛機車，已經被告陳明在卷，並因此致人死亡，應依道路
    交通管理處罰條第86條第1 項規定加重過失致人於死罪部分
    的法定刑。被告所犯上開2 罪，犯意各別，行為互殊，應分
    論併罰。
三、原審據以論處被告罪刑，固非無見；惟查：(一)「審判期日之
    訴訟程序，專以審判筆錄為證」；「審判長每調查一證據畢
    ，應詢問當事人有無意見」，刑事訴訟法第47條、第288 條
    之1 分別定有明文，本件原審於93年10月25日進行審判時，
    就證據調查部分，只詢問被告有無意見，而未詢問檢察官有
    無意見，此有該審判筆錄可參（見原審卷第34至36頁）。(二)
    被告係無駕駛執照而駕駛機車，因此致人死亡部分，原審未
    依道路交通管理處罰條第86條第1 項規定加重過失致人於死
    部分的法定刑，而判處有期徒刑2 月。(三)被告於肇事後，未
    留在現場對被害人為任何救護行為，致被害人死亡就逕行逃
    逸，原判決就此部分只判處最低法定刑度有期徒刑6 月，量
    刑過輕，均有不當。被告上訴意旨認量刑過重，指摘原判決
    不當，為無理由；檢察官循告訴人請求提起本件上訴，指摘
    原判決量刑過輕，為有理由，且原判決並有上述(一)、(二)不當
    存在，應由本院予以撤銷改判。審酌被告於疏於注意肇生本
    件車禍後，未留於現場處理救護反而逃離現場，至今未與被
    害人家屬達成和解，及其犯後坦承犯行，態度尚稱良好，被
    害人蔡志福係酒後駕車，對事故之發生亦有責任等一切情狀
    ，分別量處如主文第2項所示之刑，並定其應執行刑。
據上論結，應依刑事訴訟法第369 條第1 項前段、第364 條、第
299 條第1 項前段，道路交通管理處罰條第86條第1 項、刑法第
11條前段、第185 條之4 、第276 條第1 項、第51條第5 款，罰
金罰鍰提高標準條例第1條 前段，判決如主文。
本案經檢察官彭南雄到庭執行職務。
中　　華　　民　　國　　94　　年　　3 　　月　　7 　　日
    　　　　　　　　　刑事第三庭  審判長法　官  周賢銳
                                        法　官  謝宏宗
                                        法　官  黃仁松
以上正本證明與原本無異。
過失致人於死部分不得上訴。
其餘部分，如不服本判決應於收受本判決後10日內向本院提出上
訴書狀，其未敘述上訴理由者，並得於提起上訴後10日內向本院
補提理由書狀（均須按他造當事人之人數附繕本）「切勿逕送上
級法院」。
中　　華　　民　　國　　94　　年　　3 　　月　　7 　　日
                                        書記官  鄭翠芬
附錄本件判決論罪科刑法條：
中華民國刑法第185 條之4
駕駛動力交通工具肇事，致人死傷而逃逸者，處六月以上五年
以下有期徒刑。
中華民國刑法第276 條第1 項
因過失致人於死者，處二年以下有期徒刑、拘役或二千元以下罰
金。
